【裁判字號】    99,交聲,944
【裁判日期】    991015
【裁判案由】    違反道路交通管理處罰條例聲明異議
【裁判全文】
臺灣士林地方法院交通事件裁定         99年度交聲字第944號
原處分機關  臺北市交通事件裁決所
異  議  人
即受處分人  甲○○
上列異議人即受處分人因違反道路交通管理處罰條例案件，對於
臺北市交通事件裁決所民國99年7月22日北市裁申字第裁22-AEY6
84679號裁決不服（原舉發案號：臺北市政府警察局舉發違反道
路交通管理事件通知單北市警交字第AEY684679號），聲明異議
，本院裁定如下：
    主  文
異議駁回。
    理  由
一、按道路交通管理處罰條例所稱之汽車，包括機器腳踏車；又
    汽車行駛至交岔路口，其行進、轉彎，應遵守燈光號誌或交
    通指揮人員之指揮，道路交通管理處罰條例第3條第8款、道
    路交通安全規則第2條第1項第1款及第102條第1項第1款前段
    分別定有明文。次按汽車駕駛人，行經有燈光號誌管制之交
    叉路口闖紅燈者，處新臺幣（下同）1,800元以上5,400元以
    下罰鍰，並記違規點數3點，道路交通管理處罰條例第53條
    第1項及第63條第1項第3款亦分別有明文規定。
二、原處分意旨略以：異議人即受處分人甲○○騎乘其所有之車
    牌號碼BNY-816號重型機車（下稱系爭機車），於民國99年5
    月3日11時3分許，行經臺北市北投區○○○路與自強街口（
    下爭系爭交岔路口）時，未依燈光號誌規定行車，為警以「
    紅燈左轉（北往南）」為由，當場攔停舉發違規，嗣異議人
    於舉發通知單上所載之應到案日期前向原處分機關提出申訴
    ，經原處分機關函請舉發單位即臺北市政府警察局北投分局
    調查結果，仍認異議人確有前開違規行為，原處分機關乃於
    99年7月22日以異議人有「駕車行經有燈光號誌管制之交岔
    路口闖紅燈」之違規事實，依道路交通管理處罰條例第53條
    第1項、第63條第1項第3款（原處分漏載第1項第3款）及違
    反道路交通管理事件統一裁罰基準表之規定，裁處異議人
    1,800元罰鍰，並記違規點數3點。
三、異議意旨略以：伊沿承德路6段由南往北行駛，從承德路6段
    右轉文林北路時是最後綠燈0.01秒，到文林北路上機車待轉
    區○○○○○街方向紅綠燈號誌仍為紅燈，伊尚未煞停隨即
    自強街方向紅綠燈號誌轉為綠燈，伊就往自強街方向繼續行
    駛，伊並無闖越紅燈之違規行為，爰據此聲明異議云云。
四、經查：
  (一)本件異議人即受處分人甲○○於99年5月3日11時3分許，
      騎乘系爭機車行經設有燈光號誌之系爭交岔路口時，經警
      攔停舉發本件闖越紅燈違規之事實，為異議人所不爭，並
      有臺北市政府警察局北市警交字第AEY684679號舉發違反
      道路交通管理事件通知單影本1紙（見本院卷第7頁）在卷
      可稽，此部分事實洵堪認定，合先敘明。
  (二)訊據證人即當場舉發之員警丙○○結證：系爭交岔路口由
      文林北路左轉自強街之機車需在自強街紅綠燈下的機車待
      轉區待轉，伊當時在轄區內巡邏進行取締未禮讓行人之勤
      務，在該機車待轉區待轉，等了約50秒，待自強街方向轉
      為綠燈後，伊往前騎約3、4公尺時，因聽到證人乙○○哇
      叫一聲，故就注意到左方異議人搭載證人乙○○之系爭機
      車是停在文林北路方向的停止線上，當時伊猜想可能是因
      為剛變換燈號，異議人見前方有警車故有緊急煞車，但伊
      沒有聽到機車緊急煞車的聲音，嗣伊繼續往前騎大約過了
      路口三分之二，就看到異議人及證人乙○○出現在伊的左
      方，伊才覺得異議人不是應該要停等紅燈嗎，為何會出現
      在伊的左方，故伊就按喇叭並用手比表示攔停，叫異議人
      過路口後到路邊停車，異議人停車後說她是趕時間要與人
      簽署契約，時間已經超過；當時天氣很好，太陽很大但不
      會刺眼，文林北路上除異議人外，還有1、2台自小客車，
      機車待轉區內和伊一樣等待綠燈的機車包括伊本身共有3
      台，另2台其中1台是年輕人騎乘，1台是中年人騎乘；伊
      和異議人無冤無仇，本案發生前也不認識異議人，只是依
      法告發，不會刻意去找異議人麻煩，伊千真萬確看到異議
      人停在停止線上；至於伊之所以對本件舉發過程印象深刻
      是因異議人當天有到值班台大鬧一場，後來又向監理站申
      訴2次，分局還有叫伊去問，異議人也有打電話到警政署
      等語明確（見本院卷第51-52頁），並有證人丙○○庭呈
      北投分局石牌派出所舉發道路交通管理事件答辯報告書1
      份附卷可佐（見本院卷第58-64頁，含當日勤務分配表、
      員警工作登記簿、系爭交岔路口現場照片、證人丙○○繪
      製之舉發現場情形圖示）。而細繹證人丙○○上開證述，
      其既係於朝自強街方向穿越系爭交岔路口之際，往其左方
      即文林北路北往南向之停止線望去，自得目視清楚該路口
      車輛行進情形，且當時文林北路北往南向車輛不多，亦係
      與證人丙○○行進方向垂直即若有來車將危及證人丙○○
      行車安全之角度，與證人丙○○密切相關，是證人丙○○
      對該向來車之行進狀態自得更清楚辨明，尚無礙難判斷之
      餘；又證人丙○○就當時所處之角度、位置、目擊異議人
      闖越紅燈之違規事實及過程、攔查、取締之方式描述詳盡
      ，內容尚稱合理明確，顯非一般憑空捏造證詞可擬，且其
      係依法令負責交通勤務，以一般執勤員警之專業訓練而言
      ，對於該等職務上事項之觀察程度自遠較一般人更為專注
      ，衡情當無誤認異議人違規事實之虞；另本院參酌員警執
      行公務時，本身即受有行政懲處責任之監督，且證人丙○○到庭具結作證，更係以刑事責任擔保其證言之真實性，
      況其與異議人互不相識，彼此亦無仇怨，當不至甘冒涉犯
      偽證罪之風險，蓄意構陷異議人，復佐以其雖證稱聽到證
      人乙○○哇叫一聲始回頭並發現異議人在文林北路停止線
      停等紅燈，並自己猜想是因異議人緊急煞車所致，惟經本
      院訊問除聽聞證人乙○○之叫聲外，是否有聽到系爭機車
      緊急煞車之聲音時，仍客觀陳述「沒有」等語（見本院卷
      第52頁反面），顯見其前揭證詞非為刻意誣指異議人而有
      過於誇飾之疑；另本院就證人丙○○前開證言又查無顯著
      瑕疵或與事實不符之處，應認其於本院經具結所為上開異
      議人於前揭時、地，騎乘系爭機車闖越紅燈之證言，當可
      採信，堪認異議人確於上揭時、地有「駕車行經有燈光號
      誌管制之交岔路口闖紅燈」之違規事實。
  (三)異議人雖以前詞置辯，並指出當時在系爭機車後座之乘客
      即證人乙○○可為其證明云云，惟：
    1.對照異議人供稱：「我從承德路4段出發要到自強街客戶
      家，我的路線一定從承德路4段到6段然後綠燈右轉文林北
      路，直走到文林北路與自強街口我在待轉區煞車、待轉，
      當時自強街方向的紅綠燈是紅燈，但是我一煞車還沒停好
      自強街方向的紅綠燈就變成綠燈，於是我就左轉」、「警
      察在斑馬線第五條左右回頭看到我剛啟動，然後我們2台
      車騎過這個路口警察就把我攔停，因我沒有煞停就轉彎了
      ，警察認為我是直接從文林北路轉自強街，沒有在待轉區
      停等」、「（你剛說你在待轉區你與警察中間有4輛機車
      ，有幾台車與你一樣要直走自強街？）他們都跟我一樣是
      要往自強街方向走，他們起動都比警察慢，因我還沒有完
      全煞停，所以我比他們快一點點」、「（你說你剛起動警
      察到第五條斑馬線，警察那時候說要攔停你？）沒有，警
      察只是回個頭，我不知道他要攔停我，我就跟在警察後面
      繼續騎，後來過了路口警察就突然把我攔停」等語（見本
      院卷第37頁反面至第39頁），與經隔離訊問之證人乙○○
      證述：「我們從公司承德路4段出來直走，走到一個彎路
      要右轉我們在文林北路待轉，等到紅綠燈B（即自強街方
      向紅綠燈）變成綠燈的時候就直走自強街，警察在我們前
      面。（你們在待轉區停等多久？）我們停沒有多久很快紅
      綠燈B就變成綠燈，只有一下下。」、「（你們在待轉區
      準備待轉的時候有無煞停？）有稍微停一下，不是順順的
      轉過去，但是停多久不記得，因為只是一下下。（綠燈起
      步的時候，其他車輛往哪邊騎？）大家都往自強街方向直
      走。（你那時發現警車了嗎？）沒有，警察在半路上攔停
      下來我才注意到他。警察在差不多路口中間即過安全島的
      地方就回頭並用手揮一下跟我們說等一下過路口要到路邊
      停」、「... 我當時有點嚇到，因沒有遇過在交岔路口正
      中間就可以回頭說我們是錯的叫我們停車」、「警察是用
      他的右手揮叫我們過路口要停，用左手騎摩托車，我覺得
      在路口正中間叫我們停很像路霸，哪有說我們在騎車、他
      也在騎車，居然可以回頭揮手叫我們過路口要停」等語（
      見本院卷第39-40頁），就異議人是否有在機車待轉區煞
      停等待左轉、其等所指警察未清楚辨明即忽然攔停舉發之
      過程等親身經歷且為本件核心關鍵之重要爭執事項，所述
      均互有不符，是否真實，尚有疑問，難以執為對異議人有
      利之認定。
    2.又查，系爭交叉路口號誌99年5月3日11時3分許預設時制
      為「輪放三時相」，第一時相為文林北路南北向車輛通行
      ，秒數為90秒，第二時相為承德路6段車輛右轉往文林北
      路或自強街方向，秒數為50秒，第三時相為自強街車輛左
      右轉往文林北路方向，秒數為60秒（上開秒數皆含黃燈3
      秒及全紅2秒）；其中第二時相文林北路南往北車輛為紅
      燈，不得通行，北往南部分由承德路7段往南之車輛於承
      德路與文林北路口為紅燈，亦不得通行，僅承德路6段南
      往北右轉往東（文林北路）之車輛可通行並續進文林北路
      或左轉自強街，無須於文林北路與自強街口停等紅燈等情
      ，有臺北市交通管制工程處99年10月5日函1紙附卷可憑（
      見本院卷第65頁），佐以承德路6段右轉文林北路之路口
      文林北路南往北方向未設置紅綠燈號誌，然文林北路北往
      南方向則設有紅綠燈號誌，且此號誌與系爭交岔路口文林
      北路北往南方向之紅綠燈號誌燈數顯然不同，係獨立之號
      誌乙節，有現場照片5張在卷可考（見本院卷第66-70頁）
      ，足認異議人縱使於其所指承德路6段右轉文林北路之號
      誌為綠燈最後一秒之時右轉，亦應遵守系爭交岔路口文林
      北路北往南方向之紅綠燈號誌，其所稱：「紅綠燈A（即
      系爭交岔路口文林北路北往南方向之號誌）我沒有看到，
      因我根本沒有看到紅綠燈A，我只有看紅綠燈B（即系爭交
      岔路口自強街方向之號誌）」、「我只看自強街方向的燈
      號，沒有看文林北路的燈號」等語（見本院卷第38、53頁
      ）及證人乙○○所述：「我們只有看紅綠燈B，因我們要
      直走自強街，紅綠燈A應是要直走文林北路的人才會去注
      意」、「我看的是自強街口的燈號，因為我們不是走文林
      北路所以沒有看文林北路方向的紅綠燈」等語（見本院卷
      第39、53頁），顯係誤解應遵守之紅綠燈號誌，所辯於法
      有違，尚難憑採。
    3.再查，系爭交岔路口之號誌燈態轉換係根據預設時制依一
      定步階轉換，其順序為綠燈（行車與行人）、行人綠閃、
      行人紅燈、行車黃燈、行車紅燈（四面全紅清道）、橫交
      方向綠燈等依序交替互換，每時相之秒數皆含黃燈3秒及
      全紅2秒等情，有臺北市交通管制工程處上開函文附卷足
      稽，對照自強街紅綠燈下之機車停等區○○○路○段及文
      林北路口距離僅約10至20公尺，有證人丙○○庭呈現場照
      片3張在卷可參（見本院卷第62頁），縱異議人所辯其係
      以時速40公里以下之速度行駛，未如證人丙○○所證在文
      林北路之停止線煞停，而係行至該機車待轉區煞車未煞停
      即轉向自強街方向行駛等語（見本院卷第37-39頁、第53
      頁反面）為真，以上開黃燈及紅燈之秒數推估，異議人於
      穿越系爭交岔路口文林北路北往南方向之停止線往該機車
      待轉區行駛時，系爭交岔路口文林北路北往南方向之號誌
      亦當已轉為紅燈甚明，更足徵異議人所辯未闖越紅燈等語
      ，委無足採。
五、從而，異議人確有於前揭時、地行經有燈光號誌管制交叉路
    口闖越紅燈之違規行為，原處分機關依道路交通管理處罰條
    例第53條第1項、第63條第1項第3款（原處分漏載第1項第3
    款）及違反道路交通管理事件統一裁罰基準表之規定，裁處
    異議人1,800元罰鍰，並記違規點數3點，核無違誤。本件異
    議為無理由，應予駁回。
據上論斷，應依道路交通案件處理辦法第19條，裁定如主文。
中    華    民    國    99    年    10    月    15    日
                        交通法庭法  官  謝佳純
以上正本證明與原本無異。
如不服本裁定應於送達後5 日內向本院提出抗告狀。
                                書記官  阮弘毅
中    華    民    國    99    年    10    月    15    日

司法院資訊處製作；財團法人民間司法改革基金會備份。
